臺灣高等法院臺中分院民事裁定　100年度抗字第481號
抗　告　人　徐月蘭
代　理　人　蔡志忠律師
相　對　人　苗栗縣頭屋鄉公所
法定代理人　江村貴
相　對　人　張招娣妹
　　　　　　湯松達
　　　　　　徐錦祥
　　　　　　徐正夫
　　　　　　徐陳招英
　　　　　　賴國達
　　　　　　徐文貴
　　　　　　湯勇祥
　　　　　　楊金田
　　　　　　楊文彬
上列當事人間請求拆屋還地事件，抗告人對於中華民國100年9月
22日臺灣苗栗地方法院100年度重訴字第59號裁定提起抗告，本
院裁定如下：
    主  文
抗告駁回。
抗告訴訟費用由抗告人負擔。
    理  由
一、抗告意旨略以：訴訟標的之價額，指原告應受判決保護之直
    接利益，又此利益需依客觀之標準而定。抗告人提起本件拆
    屋還地訴訟，主要是依據民法第767條規定行使所有物返還
    請求權，其應受判決保護之直接利益，乃抗告人就系爭土地
    所有權應有部分504分之15l。至於民法第821條之規定，乃
    係分別共有人行使民法第767條物上請求權，應為全體共有
    人之利益而行使之特別要件，惟行使權利後之共有人並不因
    此而取得共有物之全部利益。本件抗告人之訴訟標的價額應
    為相對人各占用系爭土地面積，乘以起訴當年度公告現值，
    加總後之新臺幣（下同）15,692,220元乘以504分之151等於
    4,701,439元，應徵第一審裁判費47,629元而非150,160元，
    原審未按抗告人就系爭土地應有部分依比例核算抗告人之訴
    訟標的價額，逕認應徵收第一審裁判費150,160元，致增加
    抗告人裁判費用之負擔，影響抗告人權益甚鉅，為此依法提
    出抗告等語。
二、按訴訟標的之價額，由法院核定。核定訴訟標的之價額，以
    起訴時之交易價額為準，無交易價額者，以原告就訴訟標的
    所有之利益為準。民事訴訟法第77條之1第1項、第2項定有
    明文。又各共有人對於第三人得就共有物之全部為本於所有
    權之請求，但回復共有物之請求，僅得為共有人全體之利益
    為之，為民法第821條所明定。故基於土地共有人之地位就
    共有物之全部本於所有權請求返還全部之土地，依民事訴訟
    法第77條之1規定，抗告人就該訴訟所得受之利益，自應以
    系爭建物占用系爭土地之全部價額計算（最高法院97年度臺
    簡抗字第20號、98年度臺抗字第391號裁定意旨參照）。
三、經查：抗告人依民法第767條、第821條規定，起訴請求相對
    人拆除系爭土地上之建物，將該部分土地返還抗告人及其他
    全體共有人，核係基於土地共有人之地位，就共有物之全部
    本於所有權請求相對人返還建物所占用之土地，按之上開說
    明，抗告人就該訴訟所得受之利益，應以系爭建物占用系爭
    土地之全部價額計算。茲系爭坐落苗栗縣頭屋鄉○○段○○
    段第398、399、504、506、507等地號土地於抗告人起訴時
    即100年度之公告現值分別為每平方公尺8,500元、9,294元
    、25,000元、12,333元、8,500元，有土地登記謄本附卷可
    憑（原審卷第11至15頁）。而抗告人主張(1)相對人苗栗縣頭
    屋鄉公所所有建物占用系爭398地號土地之面積約為360平方
    公尺、(2)相對人張招娣妹所有建物占用系爭399地號土地之
    面積約為170平方公尺、(3)相對人湯松達所有建物占用系爭
    399地號土地之面積約為80平方公尺、(4)相對人徐錦祥所有
    建物占用系爭399地號土地之面積約為70平方公尺、(5)相對
    人徐正夫、徐陳招英所有建物占用系爭504地號土地之面積
    約為90平方公尺、(6)相對人賴國達所有建物占用系爭506地
    號土地之面積約為220平方公尺、(7)相對人徐文貴所有建物
    占用系爭506地號土地之面積約為120平方公尺、(8)相對人湯
    勇祥所有建物占用系爭506地號土地之面積約為120平方公尺
    、(9)相對人楊金田、楊文彬所有建物占用系爭506地號土地
    之面積約為120平方公尺，占用系爭507地號土地之面積約為
    30平方公尺，則本件訴訟標的價額經核計為15,692,220元（
    8,500元×360平方公尺＋9,294元×170平方公尺＋9,294元
    ×80平方公尺＋9,294元×70平方公尺＋25,000元×90平方
    公尺＋12,333元×220平方公尺＋12,333元×120平方公尺＋
    12,333元×120平方公尺＋12,333元×120平方公尺＋8,500
    元×30平方公尺＝15,692,220元），原審據以核定本件訴訟
    標的價額如上，並據此數額計算抗告人起訴應徵第一審裁判
    費150,160元，扣除抗告人已繳納之47,629元，尚應補繳第
    一審裁判費102,531元（150,160－47,629＝102,531），核
    屬允洽，尚無違誤。抗告意旨以原審未按其就系爭土地之應
    有部分比例計算訴訟標的之價額，指摘原裁定關於訴訟標的
    價額之核定不當，求予廢棄，為無理由，應予駁回。
四、據上論結，本件抗告為無理由，爰依民事訴訟法第495條之1
    第1項、第449條第1項、第95條、第78條，裁定如主文。
中    華    民    國   100    年    11    月    25    日
                民事第五庭    審判長法  官  李寶堂
                                    法  官  鄭金龍
                                    法  官  王重吉
以上正本係照原本作成。
再為抗告應以適用法規顯有錯誤為理由。
如提起再抗告者應於裁定送達後10日內向本院提出抗告理由狀（
須按照他造人數附具繕本）並繳納抗告裁判費新臺幣1,000元，
同時委任律師或具有律師資格之關係人為代理人。
                                    書記官  鄧智惠
中    華    民    國   100    年    11    月    25    日
                                                      Ａ